臺灣彰化地方法院刑事判決
111年度易字第17號
公  訴  人  臺灣彰化地方檢察署檢察官 
被      告  張嘉慶


上列被告因詐欺案件，經檢察官提起公訴（110年度偵字第11708
、12859號），被告於本院準備程序時自白犯罪，本院合議庭裁
定由受命法官獨任改依簡式審判程序，本判決如下：
    主  文
張嘉慶幫助犯洗錢防制法第十四條第一項之一般洗錢罪，處有期
徒刑貳月，併科罰金新臺幣壹萬元，罰金如易服勞役，以新臺幣
壹仟元折算壹日。
    犯罪事實
一、張嘉慶明知個人在金融機構之帳戶資料如交付他人使用，極
    易被利用為與財產有關之犯罪工具，可能會遭詐欺犯罪者用
    以向他人詐騙款項，進而幫助掩飾或隱匿他人實施詐欺犯罪
    所得財物，竟基於幫助詐欺及掩飾隱匿詐欺犯罪所得之去向
    之不確定故意，於民國（下同）110年7月27日晚間某時，在
    位於彰化縣大村鄉山腳路之統一便利超商，將其所有中華郵
    政股份有限公司帳號000-00000000000000號帳戶(下稱郵局
    帳戶)之提款卡交付姓名年籍不詳之詐欺集團成員。嗣該詐
    欺集團成員所屬詐欺集團即分別：(1)於110年7月29日，假
    冒電商客服人員及銀行人員，撥打電話向王品驊謊稱：因疏
    失遭設定每月捐款1000元，需操作網路銀行及自動櫃員機取
    消設定云云，致王品驊陷於錯誤，於110年7月29日16時57分
    許、17時1分許，以網路銀行匯款新臺幣（下同）4萬9989元
    、9986元至張嘉慶之上開郵局帳戶；(2)於110年7月26日16
    時26分許，假冒公益協會工作人員及玉山銀行人員，撥打電
    話向徐暐綸謊稱：因疏失將每月捐款1000元錯誤設定為5000
    元，需操作網路銀行及自動櫃員機取消設定云云，致徐暐綸
    陷於錯誤，於110年7月29日17時4分許、17時6分許及17時9
    分許，以網路銀行匯款新臺幣（下同）4萬9989元、8058元
    及22018元至張嘉慶之上開郵局帳戶；(3)於110年7月29日17
    時許，假冒公益協會工作人員，撥打電話向洪邦盛謊稱：因
    疏失將每月捐款錯誤設定為5000元，需操作網路銀行及自動
    櫃員機取消設定云云，致洪邦盛陷於錯誤，於110年7月29日
    17時33分許，以自動櫃員機匯款新臺幣（下同）9985元至張
    嘉慶之上開郵局帳戶內。嗣因王品驊、徐暐綸、洪邦盛發現
    有異而報警處理，經警循線查獲上情。
二、案經被害人徐暐綸、洪邦盛告訴暨彰化縣警察局員林分局、
    高雄市政府警察局岡山分局分別報請臺灣彰化地方檢察署檢
    察官偵辦後起訴。
　　理   由
壹、程序方面
　　以下本案所引用被告以外之人於審判外之言詞或書面陳述，
    而不符合刑事訴訟法第159條之1至第159條之4之規定者，均
    經本院於審理時當庭直接提示而為合法之調查，檢察官、被
    告均不爭執其證據能力，本院審酌前開證據作成或取得之情
    況，並無非法或不當取證之情事，亦無顯不可信之狀況，故
    認為適當而均得作為證據。是前開證據，依刑事訴訟法第15
    9條之5之規定，皆具有證據能力，先予敘明
貳、實體方面　　
一、訊據被告張嘉慶於本院審理中對於前揭犯罪事實坦承不諱，
    且被害人王品驊、徐暐綸、洪邦盛等遭詐騙而依指示匯款至
    上開被告郵政帳戶，所匯款項隨即遭該集團成員提領一空之
    事實，亦有上開郵局帳戶交易明細足以證明。綜上所述，被
    告之自白核與事實相符，本案事證明確，其幫助詐欺取財與
    幫助洗錢之犯行洵堪認定，應予依法論科。
二、論罪科刑：
  ㈠按詐欺取財罪係以意圖為自己不法之所有，以詐術使人將本
    人或第三人之物交付，為其構成要件，是詐欺罪既遂與未遂
    之區別，應以他人已否為物之交付而定，倘行為人已將他人
    財物移歸自己實力支配之下，即應成立詐欺既遂罪。且人頭
    帳戶之存摺、提款卡等物既在犯罪行為人手中，於被害人匯
    款至犯罪行為人所掌控之人頭帳戶後，迄至員警受理報案通
    知銀行將該帳戶列為警示帳戶凍結其內現款時，犯罪行為人
    實際上已處於得隨時領款之狀態，即犯罪行為人就該匯入之
    款項顯有管領能力，自屬既遂。查之被害人均已匯款至本案
    帳戶，已將財物置於詐欺集團之實力支配下，即為既遂。又
    本案詐欺集團，利用本案帳戶受領詐欺犯罪所得，已著手於
    洗錢之行為，就如被害人所匯入本案帳戶之款項已全數提領
    ，自屬洗錢既遂。是核被告所為，係犯刑法第30條第1項前
    段、第339條第1項幫助犯詐欺取財罪，及刑法第30條第1項
    前段、洗錢防制法第14條第1項幫助一般洗錢罪，惟起訴書
    ，認被告係犯刑法第339條第1項、第30條第1項前段之幫助
    詐欺罪，容有誤會，惟因其基本事實相同，然公訴檢察官蒞
    庭時變更法條為刑法第30條第1項前段、洗錢防制法第14條
    第1項之幫助洗錢及刑法第30條第1項前段、第339條第1項之
    幫助詐欺等罪嫌，且本院於審理時已當庭告知被告上開罪名
    ，無礙於被告之防禦，爰依法變更起訴法條，附此敘明。
　㈡被告以一提供帳戶之行為，幫助詐欺集團成員詐欺取財既遂
    及幫助洗錢既遂罪及刑法第30條第1項、第339條第1項之幫
    助詐欺罪嫌，核屬以一行為而觸犯數罪名，為想像競合犯，
    應依刑法第55條前段規定，從一重之幫助一般洗錢既遂罪處
    斷。
　㈢被告係基於幫助之犯意而為一般洗錢罪，爰依刑法第30條第2
    項規定，按正犯之刑減輕之，並先加後減之。
  ㈣洗錢防制法第16條第2項規定：「犯前二條之罪，在偵查或審
    判中自白者，減輕其刑。」被告就上開幫助洗錢之犯罪事實
    ，於本院訊問時業已坦承不諱，已如前述，應依上開規定減
    輕其刑，並依法遞減之。
　㈤爰以行為人之責任為基礎，審酌被告前有公共危險、詐欺，
    有臺灣高等法院被告前案紀錄表可稽，素行非佳，本案提供
    金融帳戶之存摺、提款卡（密碼）供詐欺集團不法使用，致
    使無辜民眾受騙，並造成執法機關不易查緝實施詐欺犯罪行
    為人，所生危害非輕，雖已與被害人達成和解，惟尚未全部
    履行，此經被告供述在卷（見本院卷第34頁），並有卷附本
    院111年度司刑移調字第27、26號調解程序筆錄（見本院卷
    第43、45頁）可稽，及被告犯罪之動機、目的、手段，暨被
    告自陳係高國中畢業學歷，從事橡膠廠工作，月入約4萬元
    ，夜間兼差賺錢，假日工作，努力工作，繳納房貨，並撫養
    父母親，家庭生活狀況等一切情狀，量處如主文所示之刑，
    並就併科罰金部分，諭知如易服勞役之折算標準。
　㈥沒收部分
　⒈本案尚無證據證明被告有取得犯罪所得，不予宣告沒收。又
    被告並非實際上提款之人，無掩飾、隱匿詐欺贓款之犯行，
    非洗錢防制法第14條第1項之正犯，自無洗錢防制法第18條
    第1項沒收規定之適用。
　⒉被告所提供之上開帳戶，業經檢警通報列為警示帳戶，並經
    本案偵、審程序後，無法再提供正常流通交易使用；就存摺
    及提款卡部分則均未扣案，且所屬帳戶皆已遭警示，該交易
    工具對詐欺集團而言，已失其匿名性，也無法再提供犯罪集
    團任意使用，實質上無何價值，又本案帳戶存摺及提款卡均
    非違禁物或法定應義務沒收之物，爰均不為沒收之諭知。
三、依刑事訴訟法第273 條之1 第1 項，第300條，刑法第339條
    第1項、第11條、第30條第1項、第42條第1項、第55條第1項
    ，洗錢防制法第14條第1項，判決如主文。
四、如不服本判決，得自收受送達之日起20日內，向本院提起上
    訴。
本案經檢察官林芬芳提起公訴，檢察官吳皓偉到庭執行職務。　
中　　華　　民　　國　　111 　年　　6 　　月　　20　　日
                  刑事第七庭        法  官  鮑慧忠
以上正本證明與原本無異。
如不服本判決應於收受判決後20日內，向本院提出上訴書狀，並
應敘述具體理由。其未敘述上訴理由者，應於上訴期間屆滿後20
日內向本院補提理由書(均須按他造當事人之人數附繕本)「切勿
逕送上級法院」。
告訴人或被害人對於判決如有不服具備理由請求檢察官上訴者，
其上訴期間之計算係以檢察官收受判決正本之日期為準。
中　　華　　民　　國　　111 　年　　6 　　月　　20　　日
                                    書記官  羅婉嘉

附錄論罪科刑法條全文：
洗錢防制法第2條
本法所稱洗錢，指下列行為：
一、意圖掩飾或隱匿特定犯罪所得來源，或使他人逃避刑事追訴
    ，而移轉或變更特定犯罪所得。
二、掩飾或隱匿特定犯罪所得之本質、來源、去向、所在、所有
    權、處分權或其他權益者。
三、收受、持有或使用他人之特定犯罪所得。
洗錢防制法第14條
有第二條各款所列洗錢行為者，處7年以下有期徒刑，併科新臺
幣5百萬元以下罰金。
前項之未遂犯罰之。
前二項情形，不得科以超過其特定犯罪所定最重本刑之刑。
中華民國刑法第339條
意圖為自己或第三人不法之所有，以詐術使人將本人或第三人之
物交付者，處5年以下有期徒刑、拘役或科或併科50萬元以下罰
金。
以前項方法得財產上不法之利益或使第三人得之者，亦同。
前二項之未遂犯罰之。